【裁判字號】    92,上易,661
【裁判日期】    920522
【裁判案由】    違反藥事法
【裁判全文】
臺灣高等法院刑事判決                            九十二年度上易字第六六一號
    上  訴  人  臺灣臺北地方法院檢察署檢察官
    被      告  甲○○
    選任辯護人  毛英富律師
右上訴人因違反藥事法案件，不服臺灣臺北地方法院九十一年度易字第一一六八號，
中華民國九十二年二月十二日第一審判決（聲請簡易判決處刑案號：臺灣臺北地方法
院檢察署九十年度偵字第二四六六八號），提起上訴，本院判決如左：
    主  文
上訴駁回。
    理  由
一、公訴意旨略以：被告甲○○係先豐商行之業務經理，於民國（下同）八十九年七
    月間，位於臺中市○○路二○七號之一順天順地大藥局，以三十箱未經主管機關
    核准「導管式OB棉條」醫療器材抵償積欠先豐商行債務，甲○○原應注意所販賣
    醫療器材，應經政府主管機關核准始得販賣，竟疏於注意，未申請主管機關核准
    ，即將前揭「導管式OB棉條」販賣不特定藥局。嗣經臺中市衛生局人員，於九十
    年九月二十日，在臺中市○○區○○路三五七號福星藥局查獲，始悉上情。案經
    臺北市政府衛生局移送偵辦，因認被告所為係犯藥事法第八十四條第三項、第二
    項過失販賣醫療器材罪嫌。
二、按犯罪事實應依證據認定之，無證據不得推定其犯罪事實。又不能證明被告犯罪
    者，應諭知無罪之判決，刑事訴訟法第一百五十四條、第三百零一條第一項分別
    定有明文。本件公訴人認被告甲○○涉有前揭犯行，無非係以被告之自白、扣案
    之在福星藥局查獲「導管式OB棉條」一盒、行政院衛生署八十三年七月五日衛署
    藥字第八三０四０六五九號公告（見偵卷第二頁）、台中市衛生局檢查現場紀錄
    表（見偵卷第十六頁）等為主要論據。訊據被告甲○○堅決否認有上開犯行，辯
    稱：「導管式OB棉條」不是伊進口的，且各大賣場皆有在賣，伊有販賣業許可執
    照，不須再有衛生醫療器材執照，又衛生棉條已經行政院許可輸入，依最高法院
    決議，即非禁止販賣，伊沒有犯罪等語。
三、經查，藥物藥商管理法（八十二年二月五日修正名稱為藥事法）第十六條所稱之
    禁藥，不以毒害藥品為限，其未經核准擅自輸入之藥品，亦屬禁藥之一種。而凡
    經中央衛生主管機關核准輸入之藥品，即非禁藥。以後其他藥商或非藥商輸入此
    種藥品，不能論以同法第七十二條之輸入禁藥罪，其販賣、運送、寄藏、牙保、
    轉讓或意圖販賣而陳列此種藥品者，亦不能依同法第七十三條論罪，此經最高法
    院七十一年度第二十次（七十一年十一月十六日）刑事庭會議決議在案。依該決
    議所示，凡曾經中央衛生主管機關核准輸入之藥品，縱他人有未經核准而輸入或
    無輸入許可證而輸入該藥品之情形，應係屬行政罰範圍，應不為罪。依此而論，
    藥事法第八十四條之未經核准擅自製造或輸入醫療器材，亦應為同一之解釋，方
    符法理。
四、又查，本件「導管式OB棉條」依前開行政院衛生署八十三年七月五日衛署藥字第
    八三０四０六五九號公告，屬於應辦理查驗登記之醫療器材種類表列第二十八項
    「衛生棉塞（TAMPON）」，依該公告「註一」所載，凡與該表所列列管項目相同
    之輸入醫療器材，不論作用、性質、名稱是否相同，均應予列管。故凡屬「衛生
    棉塞」之醫療器材，均屬列管輸入之醫療器材，本件「導管式OB棉條」自亦屬列
    管輸入之醫療器材。惟查與本件「導管式OB棉條」同屬「衛生棉塞」項目之歐碧
    導管式衛生棉條，曾經行政院衛生署於八十六年十二月十二日以衛署醫器輸字第
    ０六００八四七八號核准嬌生股份有限公司輸入在案，有效日期至九十一年十二
    月十二日，此有內載歐碧導管式衛生棉條輸入許可證資料之查詢單一紙在卷可憑
    衛生主管機關核准輸入，則屬性相同之本件「導管式OB棉條」，即非未經核准輸
    入之醫療器材，被告縱有販賣行為，核其所為，亦與藥事法第八十四條第三項、
    第二項之過失販賣醫療器材罪之構成要件不符。此外，復查無其他積極證據足資
    認定被告有公訴人所指之犯行，原審以不能證明被告犯罪，為被告無罪之諭知，
    經核並無違誤，檢察官以醫療器材與藥品不同，不宜援引上開最高法院刑事庭會
    議決議，仍主張被告犯有犯藥事法第八十四條第三項、第二項過失販賣醫療器材
    罪嫌云云，自非可採，其上訴為無理由，應予駁回。
據上論斷，應依刑事訴訟法第三百六十八條，判決如主文。
本案經檢察官沈世箴到庭執行職務。
中      華      民      國    九十二    年      五      月    二十二    日
                              台灣高等法院刑事第九庭
                                    審判長法  官  李  文  成
                                          法  官  周  盈  文
                                          法  官  官  有  明
右正本證明與原本無異。
不得上訴。
                                          書記官  林  蓓  瑜
中      華      民      國    九十二    年      五      月    二十三    日


司法院資訊處製作；財團法人民間司法改革基金會備份。
